【裁判字號】    98,簡再,13
【裁判日期】    981130
【裁判案由】    稅捐稽徵法
【裁判全文】
高雄高等行政法院簡易判決
                                      98年度簡再字第13號
再審原告    家福股份有限公司高雄大順分公司
代  表  人  甲○○
訴訟代理人  林石猛  律師
            廖孟意  律師
再審被告    財政部高雄市國稅局
代  表  人  乙○○   局長
上列當事人間稅捐稽徵法事件，再審原告對於本院中華民國98年
3月25日98年度簡字第32號確定判決，提起再審之訴，本院判決
如下：
    主  文
再審之訴駁回。
再審訴訟費用由再審原告負擔。
    事實及理由
一、事實概要：
    緣再審原告於民國95年7月至同年8月間銷售貨物，銷售額計
    新臺幣（下同）367萬3,962元（不含稅），開立140張無買
    受人名稱及統一編號之二聯式收銀機發票金額計385萬7,660
    元（含稅），嗣作廢原開立發票，並分別重開93張三聯式統
    一發票金額計234萬4,139元（不含稅）予冠吟洋行有限公司
    （下稱冠吟公司），及47張三聯式統一發票金額計132萬9,8
    23元（不含稅）予喜多番小吃店，經再審被告查獲，以再審
    原告未依規定開立統一發票交付買受人，卻開立予非實際交
    易對象之冠吟公司及喜多番小吃店，依稅捐稽徵法第44條規
    定按其未依規定開立憑證查明認定之總額367萬3,962元，裁
    處5%之罰鍰計18萬3,698元。再審原告不服，申請復查，未
    獲變更，提起訴願，亦遭決定駁回，遂向本院提起行政訴訟
    ，經本院以98年度簡字第32號判決（下稱原審判決）駁回再
    審原告之訴，再審原告復提起上訴，遭最高行政法院98年度
    裁字第1832號裁定（下稱原確定裁定）駁回其上訴確定。再
    審原告復以原審判決有行政訴訟法第273條第1項1款、第14
    款之再審事由，提起本件再審之訴。(另對最高行政法院98
    年度裁字第1832號裁定，依行政訴訟法第273條第1項第1款
    、第14款之事由聲請再審部分，由本院另以裁定移送最高行
    政法院審理)。
二、本件再審原告提起再審之訴理由如下:
(一)主張本件原審判決有行政訴訟法第273條第1項第1款再審事
    由部分：查，原審判決理由顯然漏未適用財政部73年11月20
    日臺財稅第63234號函釋，而僅以案外人喜多番小吃店及冠
    吟公司並非向再審原告之賣場直接購物之人，而取得載有彼
    等統一編號之三聯式發票，顯屬異常等情而據為駁回再審原
    告於第一審之訴。惟觀諸原審之判決理由，顯然漏未審酌本
    件有無上開財政部函釋之適用；況且依現時稽徵實務，二聯
    式之電子發票通常會將應稅和未稅金額顯現出來，而得直接
    作為申報營業稅扣抵稅額之憑證，公司行號亦得經由第三人
    為其使用人或代理人而與再審原告之賣場交易，為一般經驗
    所常見。喜多番小吃店及冠吟公司，容係昧於稅務法令，始
    要求再審原告之員工將二聯式發票換為三聯式發票再持之作
    為進項憑證，申報營業稅之用；然而，原審判決未詳予審究
    ，遽採認彼等之說詞：喜多番小吃店亦承認以系爭不得扣抵
    進項憑證抵扣銷項稅額，而為再審原告不利之判斷，原審判
    決及維持該判決之終審裁定，均顯與現時法令有違(另案即
    鈞院98年度訴字第221號，該案被告訟代理人之陳述筆錄)。
    案外人喜多番小吃店等之陳述，諒係基於錯誤之法律認知而
    為之陳述，然原審判決身為司法機關卻未詳予審酌，即採為
    不利於再審原告之判斷的憑證，自有判決顯然不適用法規之
    違誤。基上，原審漏未適用行政罰法第11條第1項之規定、
    前揭財政部函釋及營業稅法規關於申報營業稅之進項憑證的
    規定，自有適用法規顯有錯誤之再審事由。另本件由再審原
    告之員工應冠吟公司等之要求將二聯式發票換為三聯式發票
    時，發票上面即有登載0000000000、0000000000等電話，足
    以證明再審原告之員工已盡查證義務，再審原告仍被認定有
    過失，即顯無期待可能，最高行政法院、原審判決及再審被
    告即有違反行政程序法第7條第3款之違法情事，就此而言，
    亦有判決不適用法規之顯然違誤。
(二)主張本件原審判決有行政訴訟法第273條第1項第14款再審事
    由部分：經再審原告嗣後發現，如上所述，本件由再審原告
    之員工應冠吟公司等之要求將二聯式發票換為三聯式發票時
    ，發票上面即有登載0000000000、0000000000等電話。經查
    ，上開電話號碼係再審原告之員工於應客戶之要求換領發票
    時，所登載之前來請求換領發票人的電話，顯見再審原告之
    員工於應客戶之要求換領發票時，已然恪盡詢問或查證之義
    務。該項事證事涉再審原告之員工就再審原告違反稅捐稽徵
    法第44條之違章行為有無故意、過失之判斷問題。然原審判
    決及最高行政法院均漏未審酌，且此部分事實之查明，並足
    以影響再審原告是否具有違反稅捐稽徵法第44條規定之歸責
    條件的判決結果。另就上開電話一節，懇請依職權調取電話
    使用人之年籍資料，並進而調取全戶戶籍謄本，資以查證向
    再審原告申請換領發票之人是否為本件案外人冠吟公司等之
    員工或其使用人、代理人，如是，則再審原告與上開公司行
    號，即均無違反稅捐稽徵法第44條之違章構成要件之事實，
    遑論有違章之故意、過失等歸責條件？蓋申請換領發票之人
    ，既屬上開公司行號之員工或使用人、代理人，即無跳開發
    票之違章，則買賣雙方均無不法之違章行為。並聲明求為判
    決：1、原審判決廢棄。2、訴願決定及原處分(復查決定含
    原核定處分)均撤銷。
三、再審被告則未提出書狀為聲明或答辯。
四、按「有下列各款情形之一者，得以再審之訴對於確定終局判
    決聲明不服。但當事人已依上訴主張其事由或知其事由而不
    為主張者，不在此限：1、適用法規顯有錯誤者。．．．。
    14、原判決就足以影響於判決之重要證物漏未斟酌者。」「
    再審之訴顯無再審理由者，得不經言詞辯論，以判決駁回之
    。」固為行政訴訟法第273條第1項第1款、第14款、第278條
    第2項所明定。然所謂「適用法規顯有錯誤」，係指原判決
    所適用之法規與該案應適用之現行法規相違背，或與解釋判
    例有所牴觸者而言，至於法律上見解之歧異，再審原告對之
    縱有爭執，要難謂為適用法規錯誤，而據為再審之理由，最
    高行政法院著有62年判字第610號判例可資參照。再者，同
    法第14款所謂「原判決就足以影響於判決之重要證物漏未斟
    酌」，係指足以影響判決基礎之重要證物，雖在前訴訟程序
    業已提出，然未經確定判決加以斟酌，或者忽視當事人聲明
    之證據而不予調查，或者就依聲請或依職權調查之證據未為
    判斷，均不失為漏未斟酌，且以該證物足以動搖原確定判決
    基礎者為限。且若當事人雖已主張其再審之訴具備行政訴訟
    法第273條第1項第1款及第14款規定之要件，而經法院審查
    結果其實無此事由者，則其再審之訴即為顯無理由。
五、經查，本件原審判決事實及理由四之(三)、(四)係以:「（
    三）本件原告於95年7月至同年8月間銷售貨物，銷售額計
    3,673,962元，開立140張無買受人名稱及統一編號之二聯式
    收銀機發票金額計3,857,660元（含稅），嗣作廢原開立發
    票，並分別重開93張三聯式統一發票金額計2,344,139元（
    不含稅）予冠吟公司，及47張三聯式統一發票金額計1,329,
    823元（不含稅）予喜多番小吃店。再者，原告所開立前揭
    二聯式統一發票，消費商品均為台灣金牌啤酒、食品、黑松
    沙士、味全特級醬油等，均係屬不同買受人以信用卡刷卡方
    式付款，每筆交易付款信用卡卡號各不同，冠吟公司承認係
    向不特定個人購買菸酒食物，而該不特定個人係向量販店刷
    卡購買後再轉賣，故冠吟公司並無向原告進貨卻取得上開貨
    品及原告發票；喜多番小吃店則承認以系爭不得扣抵進項憑
    證抵扣銷項稅額等情，有被告所屬苓雅稽徵所通報查核二聯
    式發票換開三聯式發票函、換開三聯式發票之相關資料明細
    表、營業人進項交易對象彙加明細表及冠吟公司、喜多番小
    吃店違章承諾書等相關資料附原處分卷可稽，經被告審理結
    果，認原告未依規定開立統一發票交付實際買受人，卻開立
    予非實際交易對象之冠吟公司及喜多番小吃店，違章事實明
    確，乃依稅捐稽徵法第44條規定，按經查明認定之總額3,67
    3,962元處5﹪罰鍰計183,698元，揆諸前揭法令規定及說明
    ，核無不合。（四）原告雖以前揭情詞以資爭執，然查：原
    告開立前揭140張作廢之二聯式收銀機發票上所載消費商品
    均為台灣金牌啤酒、食品、黑松沙士、味全特級醬油等，其
    實際交易對象為信用卡持卡人，且在同一時段內，即有多筆
    甚至數十筆不同卡號之刷卡交易，購買同一商品，如原告重
    開予冠吟公司三聯式統一發票中，其原不同持卡人之交易，
    於95年7月21日下午8時49分至9時36分止，即有12筆刷卡交
    易；同年7月22日下午8時1分至8時6分止，有4筆刷卡交易，
    上開每筆交易金額在4,792元至59,900元之間，平均每筆交
    易金額高達19,304元；另原告重開予喜多番小吃店三聯式統
    一發票中，其原不同持卡人之交易中，於95年7月4日下午2
    時56分至2時58分止，即有4筆刷卡交易，下午5時54分至6時
    15分止，有7筆刷卡交易，7月6日下午10時13分至10時49分
    止，有14筆刷卡交易，上開每筆交易金額在5,520元至53,76
    8元之間，平均每筆交易金額高達17,549元。衡諸一般商場
    交易情形，此種在短短幾分鐘內，由許多不同消費者刷卡購
    買同一商品，且未要求開立買受人統一編號之二聯式發票情
    形，顯非屬同一家公司之購物，上開交易之實際對象應非冠
    吟公司及喜多番小吃店；且冠吟公司承認係向不特定個人購
    買菸酒食物，而該不特定個人係向量販店刷卡購買後再轉賣
    ，而喜多番小吃店亦承認以系爭不得扣抵進項憑證抵扣銷項
    稅額等情，已如前述，故持上開無買受人統一編號之二聯式
    發票者，向原告要求換開買受人為冠吟公司及喜多番小吃店
    之三聯式發票，顯屬異常；且原告為專業大型之零售商，應
    有相當之專業知識，三聯式發票係可供以營利事業為買受人
    之對象申報扣抵營業稅之憑證，在未查明系爭交易之買受人
    是否為該營業人，即將上開140張不同消費者之二聯式收銀
    機發票作廢，換開三聯式統一發票予冠吟公司及喜多番小吃
    店，難謂已善盡營業人開立憑證時應注意之義務；況原告所
    開立之前揭二聯式統一發票之買受人記載空白，無冠吟公司
    及喜多番小吃店之統一編號，亦僅能證明原告有銷貨之事實
    ，仍無法證明冠吟公司及喜多番小吃店為原告之實際交易對
    象。又原告於上開期間銷貨，先開立140張無買受人名稱及
    統一編號之二聯式統一發票予各該買受人，原告應係向各該
    買受人收取上開140筆交易之款項，原告自應按金額開立發
    票予上開買受人，而非冠吟公司及喜多番小吃店，又縱上開
    買受人嗣後將物品轉賣予冠吟公司及喜多番小吃店，冠吟公
    司及喜多番小吃店僅為間接買受人仍非直接買受人，原告仍
    不得直接換開統一發票給非實際交易對象之冠吟公司及喜多
    番小吃店。又依規定應給予他人憑證而未給予，係構成稅捐
    稽徵法第44條規定之違章，且營利事業就其應正確開立憑證
    依法既具有注意義務，是其應注意、能注意，而疏未注意，
    即有違反本條規定之過失。如前所述，冠吟公司及喜多番小
    吃店並非直接向原告買受上開貨物之人，原告依法不得直接
    換開統一發票給非實際交易對象之冠吟公司及喜多番小吃店
    ，原告身為頗具經驗之營業人，本有注意其實際交易對象以
    開立合法憑證之注意義務，加以多數不同買受人連續2個月
    間持大量無買受人名稱之二聯式統一發票請求原告換發三聯
    式統一發票予冠吟公司及喜多番小吃店，顯有悖一般商場交
    易常情，原告應能注意此異常情形，益徵原告對其實際交易
    對象是否為冠吟公司及喜多番小吃店，未盡其注意義務甚明
    。則原告應注意能注意，疏未注意冠吟公司及喜多番小吃店
    並非實際買受人，致原告於上開期間連續2個月每月月底將
    無買受人之二聯式統一發票，換發為三聯式統一發票予非實
    際交易之買受人冠吟公司及喜多番小吃店，縱無違反行為時
    稅捐稽徵法第44條之故意，亦難謂無過失，故其行為構成行
    為時稅捐稽徵法第44條規定之違章，自堪認定。則被告以原
    告雖有銷貨事實，因冠吟公司及喜多番小吃店非實際交易相
    對人，認定原告未依規定開立統一發票予實際交易對象，尚
    非無據。從而，原告主張其查明發票真偽後予以換發，原告
    已盡營業上應注意之責，並無違反稅捐稽徵法第44條規定云
    云，並不可採。」為由，而駁回再審原告之訴等情，此有原
    審判決附卷可稽，核原判決所適用之法規與該案應適用之法
    規並無違背，或與解釋判例有所牴觸。再審原告主張:原審
    判決理由顯然有漏未適用行政程序法第7條第3款之規定及財
    政部73年11月20日臺財稅第63234號之函釋云云，顯係以個
    人歧異之法律上見解，而為爭執，揆諸首揭說明，要難謂為
    適用法規錯誤，而據為再審之理由。
六、又再審原告主張本件原審判決有行政訴訟法第273條第1項第
    14款再審事由，固據其主張經再審原告嗣後發現，本件由再
    審原告之員工應冠吟公司等之要求將二聯式發票換為三聯式
    發票時，發票上面即有登載0000000000、0000000000等電話
    ，上開電話號碼係再審原告之員工於應客戶之要求換領發票
    時，所登載之前來請求換領發票人的電話，顯見再審原告之
    員工於應客戶之要求換領發票時，已然恪盡詢問或查證之義
    務等詞，並提出載有上述電話號碼之二聯式發票6紙、三聯
    式發票3紙為證。惟查，再審原告於前審訴訟程序中並未提
    出前述二聯式發票換及三聯式發票之證據，而作前述之主張
    乙節，有原處分卷及原審判決卷可憑，再審原告亦自承係嗣
    後始發現，揆諸前述說明，亦與行政訴訟法第273條第1項第
    14款再審事由之要件不合，自不得據以依行政訴訟法第273
    條第1項第14款提起本件再審之訴。
七、綜上所述，再審原告之主張，並無可採，其提起本件再審之
    訴所主張者，核與行政訴訟法第273條第1項第1款、第14款
    再審事由之要件不合，故其本件再審之訴為顯無再審理由，
    爰不經言詞辯論，以判決駁回之。又本件事證已明，再審原
    告請求調取其於本件所提出前述發票上所載電話使用人之年
    籍資料及其全戶戶籍謄本乙節，核無必要，附此敘明。
八、據上論結，本件再審之訴為無理由，依行政訴訟法第278條
    第2項、第98條第1項前段，判決如主文。
中    華    民    國    98    年    11    月   30     日
             高雄高等行政法院第四庭
                               法官  林  勇  奮
以上正本係照原本作成。
如不服本判決，應於送達後20日內，向本院提出上訴狀並表明上
訴理由，如於本判決宣示後送達前提起上訴者，應於判決送達後
20日內補提上訴理由書（須按他造當事人人數附繕本）。
中    華    民    國    98    年    11    月    30    日
                             書記官  林  幸  怡
附註：
行政訴訟法第235條（第1項、第2項）：
對於適用簡易程序之裁判提起上訴或抗告，須經最高行政法院之
許可。
前項許可，以訴訟事件所涉及之法律見解具有原則性者為限。


司法院資訊處製作；財團法人民間司法改革基金會備份。
